【裁判字號】    98,交聲,2204
【裁判日期】    980825
【裁判案由】    聲明異議
【裁判全文】
臺灣臺中地方法院交通事件裁定        98年度交聲字第2204號
原處分機關  交通部公路總局臺中區監理所豐原監理站
異  議  人
即受處分人  乙○○
上列受處分人因違反道路交通管理處罰條例案件，對於交通部公
路總局臺中區監理所豐原監理站民國九十八年六月二十四日所為
之處分（豐監稽違字第裁六三－Ａ００ＸＢＶ二０三號裁決書）
，聲明異議，本院裁定如下：
    主  文
異議駁回。
    理  由
一、按汽車駕駛人，駕駛汽車有不遵守公路或警察機關，依道路
    交通管理處罰條例第五條規定所發布命令之情形者，處新臺
    幣（下同）九百元以上一千八百元以下罰鍰，並記違規點數
    一點，道路交通管理處罰條例第六十條第二項第二款、第六
    十三條第一項第一款分別定有明文。
二、本件聲明異議意旨略以：伊於民國九十八年五月二十四日駕
    駛禾昇交通公司車牌號碼五六八－ＪＥ號之車輛，遭員警依
    道路交通管理處罰條例第六十條第二項第二款開立罰單，但
    在同時間該公司另二部車輛所開立之罰單，卻與伊遭開立罰
    單上之法條不同，而伊事後重回遭警舉發違規之地點，發現
    從高速公路下交流道後，就未看到任何禁止聯結車進入之標
    誌，何況該車係在當日早上七時許抵達本件舉發地點，而非
    在行進間遭警攔查，爰聲明異議等語。
三、經查：
（一）異議人即受處分人乙○○駕駛禾昇交通有限公司所有之車
      牌號碼五六八－ＪＥ號營業貨運曳引車，於九十八年五月
      二十四日上午七時三十一分許，行經臺北市○○路與南京
      西路口時，因不遵守公路機關依道路交通管理處罰條例第
      五條規定所發布之命令，而行駛於該處禁行大貨車及聯結
      車之路段致為警舉發等情，有臺北市政府警察局舉發違反
      道路交通管理事件通知單、臺北市政府警察局大同分局九
      十八年六月十八日北市警同分交字第０九八三一三０一八
      ００號函各一份附卷可稽，並經證人即舉發本件交通違規
      之警員甲○○於本院訊問時結證甚詳，受處分人對其駕駛
      該車進入上開路段亦無異詞，堪認屬實。
（二）又依道路交通管理處罰條例第五條第一款規定：「為維護
      道路交通安全與暢通，公路或警察機關於必要時，得就下
      列事項發布命令：一、指定某線道路或某線道路區段禁止
      或限制車輛、行人通行，或禁止穿越道路，或禁止停車及
      臨時停車。」，而關於公路或警察機關如何依據上開規定
      發布命令，及其所應遵循之方式為何，道路交通管理處罰
      條例就此則無特別規定。然前揭機關就特定道路限制部分
      種類車輛通行之決定，其相對人雖非特定，仍得藉由一般
      性特徵而確定其所欲限制之對象範圍，即屬行政程序法第
      九十二條第二項所稱之「一般處分」，自應適用該法有關
      行政處分之規定。而行政處分除法規另有要式之規定者外
      ，得以書面、言詞或其他方式為之；而一般處分自公告日
      或刊登政府公報、新聞紙最後登載日起發生效力，行政程
      序法第九十五條第一項、第一百十條第二項前段分別定有
      明文。是以公路或警察機關如須指定某線道路區段限制車
      輛通行，既無其他要式之特別規定，即得逕以書面、言詞
      或其他方式，使規範對象可得知悉該一般處分之內容，更
      可依公告方式直接對外發生法律上之效力。而依證人甲○
      ○所提出之「臺北市大貨車（總重量逾六點五噸）及聯結
      車禁止通行範圍路線圖」所示，本件為警舉發之臺北市○
      ○路與南京西路口，於上開舉發時間確係禁止大貨車及聯
      結車通行，上開禁止通行命令除經臺北市政府依法公告外
      （詳參禁止通行範圍路線圖左下方附記欄之記載），並已
      另於臺北市交通管制工程處全球資訊網之網頁中公開揭示
      （網址：http\www.bote.taipei.gov.tw，再點選「行車
      管制」項目，查詢「大貨車聯結車禁行範圍」）。則臺北
      市政府關於前揭特定道路限制大貨車與聯結車通行之決定
      ，既已經由上開方式公告揭示於外，揆諸前揭說明，應認
      符合道路交通管理處罰條例第五條第一款及行政程序法之
      相關規定，而產生其規範效力，即令臺北市政府未在限制
      路段之入口處設置標誌，亦不影響該一般處分之合法性。
（三）另依證人甲○○於九十八年七月二十日本院訊問時證稱：
      「一般不依標誌是說有特定的範圍裡面有禁制標誌來管制
      ，但這個地段我們並沒有另行設置禁止大貨車或聯結車進
      入的禁制標誌，所以就會用違反發布命令的法條來開單告
      發。」等語，核與受處分人於本件聲明異議狀載稱：重回
      現場並未見到設置禁止聯結車進入之標誌乙節堪稱相符。
      是以本件證人甲○○逕依道路交通管理處罰條例第六十條
      第二項第二款「不遵守公路或警察機關，依第五條規定所
      發布之命令。」予以當場舉發，而非援引同條項第三款「
      不遵守道路交通標誌、標線、號誌之指示」作為違規事由
      ，即屬有據，尚無違法不當之情形可指。至於受處分人所
      稱：伊早於當日上午七時以前即已駕車進入該管制路段云
      云，則乏任何積極證據以佐其說，難認屬實。況受處分人
      倘若有意遵守臺北市政府所發布之前揭管制措施，按理自
      應先行主動向權責機關申請通行許可文件，始能駕駛上開
      車輛在施工期間及範圍內暢行無阻，否則其一旦完成卸載
      或裝運業務後，豈非仍須將車輛停留現場直至管制期間經
      過？受處分人及其所屬交通運輸公司豈有可能願意承擔時
      間延宕之損失？受處分人於本件異議理由中，先則表示自
      己不知有上開管制措施存在，其後卻又辯稱已依上開管制
      內容，先行駕車駛入管制路段之範圍，前後所辯亦嫌矛盾
      ，不足採信。
    綜上所陳，受處分人上開所辯尚有未洽，無足為採。原處分
    機關交通部公路總局臺中區監理所豐原監理站援引首揭規定
    ，裁處受處分人罰鍰九百元，並記違規點數一點，尚非無據
    。本件聲明異議為無理由，應予駁回。
四、據上論斷，應依道路交通管理處罰條例第八十七條第二項，
    道路交通案件處理辦法第十九條，裁定如主文。
中    華    民    國    98    年    8     月    25    日
                  交通法庭  法  官  高文崇
上正本證明與原本無異。
如不服本裁定，應於送達後五日內，向本院提出抗告狀。（應附
繕本）
                            書記官  林淑慧
中    華    民    國    98    年    8     月    25    日


司法院資訊處製作；財團法人民間司法改革基金會備份。
